臺灣屏東地方法院刑事判決　　　　　　　　　　　　九十一年度易字第一二九八號
　　公　訴　人　臺灣屏東地方法院檢察署檢察官
　　被　　　告　丙○○
　　　　　　　　乙○○○
　　　　　　　　甲○○
　　選任辯護人　邱超偉
　　　　　　　　石繼志
右列被告因傷害案件，經檢察官提起公訴（九十一年度偵字第四０六四號、第四三五
九號），本院判決如左：
    主  文
丙○○、乙○○○共同傷害人之身體，各處有期徒刑月，如易科罰金以佰元折算
壹日。未扣案鋁製掃把壹支沒收。
甲○○無罪。
    事  實
一、丙○○與丁○○○為夫妻，乙○○○與甲○○為母女。丁○○○因懷疑丙○○與
    乙○○○有不正常男女關係，民國九十一年七月七日凌晨零時許，見丙○○深夜
    未歸，旋前往乙○○○位於屏東縣屏東市○○街一四二巷十五號之住處找尋，適
    見丙○○與乙○○○在該址屋內聊天，即上前在該屋門外對乙○○○叫罵，詎乙○○○不干受辱，竟基於傷害之犯意而與丁○○○發生互毆，並相互拉扯頭髮，
    雖丙○○以身體阻隔二人，仍無法排解，嗣乙○○○以口咬丁○○○左手背而掙
    脫丁○○○對其頭髮之拉扯後，丙○○因不耐丁○○○吵鬧，竟萌生與乙○○○
    共同傷害人身體之犯意聯絡，猛力將丁○○○推倒在地，並由乙○○○持所有之
    鋁製掃把繼續毆打之，致丁○○○受有左上臂十五×十公分瘀血、左手十×八公
    分瘀血、左腳五×五公分瘀血、右腳十二×八公分瘀血、右手瘀血九×三公分及
    六×五公分、左下唇一×一公分撕裂傷、臉部鼻樑二×一公分瘀血、頭部血腫五
    ×五公分、頭部外傷、左手背咬傷及左上臂、右上臂、雙腿、右肩雙大腿挫傷等
    傷害。
二、案經丁○○○告訴及屏東縣警察局屏東分局報告臺灣屏東地方法院檢察署檢察官
    偵查起訴。
    理  由
壹、丙○○、乙○○○有罪部分
一、訊據被告乙○○○對右揭時地毆打並咬傷告訴人丁○○○之犯罪事實均自白不諱
    ；被告丙○○於警訊中雖坦承有推告訴人丁○○○，然究矢口否認有何傷害犯行
    ，並以：伊當時係居中勸架，丁○○○是自己沒站穩才跌倒云云置辯。經查，被
    告乙○○○、丙○○前揭犯罪事實，除據被告乙○○○自承傷害犯行如上，核與
    告訴人丁○○○指訴情節大致相符，並有驗傷診斷證明及照片二十幀在卷可稽。
    被告丙○○雖執詞否認犯行，然依被告乙○○○與告訴人丁○○○二人年齡、體
    型相近，案發當時果單純為渠二人互毆，依常理，縱被告乙○○○於爭執間取得
    鋁製掃把，除非告訴人丁○○○身體已遭他人以體力或其他方式壓制而無法有效
    閃躲、抵抗，以告訴人丁○○○之體能狀況，加以當日係主動興師問罪，來勢兇
    兇等情狀，或偶遭被告乙○○○擊中，亦不至於全身上下受有十餘處瘀傷等傷害
    。被告丙○○雖辯稱告訴人丁○○○係自行跌倒，然依當時情形，告訴人丁○○○於跌倒前，與被告乙○○○間既僅發生徒手拉扯等肢體衝突，勢均力敵，縱有
    不慎而自行跌倒，要亦無倒地不起而任憑被告乙○○○尋得上開掃把並持以毆打
    多下之理。矧被告丙○○苟有心勸架，於告訴人丁○○○倒地後，豈有坐視被告
    乙○○○持鋁掃把持續毆打造成上開多處傷害之理。是告訴人丁○○○指稱係遭
    被告丙○○推倒，而任令被告乙○○○持掃把毆打等情，堪信為真，被告丙○○
    所辯應係飾卸之詞，不足採信。其右揭時地勸架之餘，因不耐告訴人丁○○○之
    行徑而生參與被告乙○○○犯罪之意思，並與之本於共同犯意之聯絡，將告訴人
    丁○○○推倒，由被告乙○○○繼續毆打告訴人丁○○○之犯行，堪予認定。本
    件被告乙○○○、丙○○之犯罪事證已臻明確，應依法論科。
二、核被告丙○○、乙○○○所為，係犯刑法第二百七十七條第一項之普通傷害罪。
    按共同正犯之意思聯絡，不限於事前有所協議，其於行為當時，基於相互之認識
    ，以共同犯罪之意思參與者，亦無礙於共同正犯之成立，最高法院七十三年臺上
    字第一八八六號著有判例。被告丙○○、乙○○○右揭時地本於相互之認識，由
    被告丙○○以共同傷害告訴人丁○○○之意思參與被告乙○○○之犯行，二人間
    就上開傷害犯行，有共同犯意聯絡及行為分擔，均為共同正犯。爰審酌被告丙○○、乙○○○之年齡、品性、被告乙○○○因深夜無端遭告訴人丁○○○上門尋
    釁，心生不悅而犯罪之動機、所持工具、被告等參與犯罪之程度、犯罪所生損害
    ，及犯罪後態度等一切情狀，各量處如主文所示之刑，並諭知易科罰金之折算標
    準，以資儆懲。又未扣案鋁製掃把一支為被告乙○○○所有，並持供上開犯罪所
    用之物，業據被告乙○○○自承在卷，併為沒收之諭知。
貳、甲○○無罪部分
一、公訴意旨另以：被告丙○○與告訴人丁○○○係夫妻關係，被告乙○○○與被告
    甲○○係母女關係。告訴人丁○○○因懷疑被告丙○○與被告乙○○○有不正常
    男女關係，於民國九十一年七月七日凌晨零時許，前往屏東縣屏東市○○街一四
    二巷十五號被告乙○○○住處，與被告乙○○○發生口角，雙方互扯頭髮，被告
    乙○○○遂呼喊被告甲○○以口咬告訴人丁○○○之左手，被告丙○○與被告乙○○○復基於傷害人身體犯意之聯絡，由被告丙○○將告訴人丁○○○推到在地
    ，被告乙○○○持牆邊之鋁製掃帚毆打告訴人丁○○○，致告訴人丁○○○左上
    臂十五×十公分瘀血、左手十×八公分瘀血、左腳五×五公分瘀血、右腳十二×
    八公分瘀血、右手瘀血九×三公分及六×五公分、左下唇一×一公分撕裂傷、臉
    部鼻樑二×一公分瘀血、頭部血腫五×五公分、頭部外傷、左手背咬傷及左上臂
    、右上臂、雙腿、右肩雙大腿挫傷等傷害，因認被告甲○○涉犯刑法第二百七十
    七條第一項之傷害罪嫌。
二、按犯罪事實應依證據認定之，無證據不得推定其犯罪事實，刑事訴訟法第一百五
    十四條，定有明文。不能證明被告犯罪或其行為不罰者，應諭知無罪之判決，同
    法第三百零一條第一項，復已明定。次按，告訴人之告訴，係以使被告受刑事訴
    追為目的，是其陳述是否與事實相符，仍應調查其他證據以資審認；認定不利於
    被告之事實，須依積極證據，苟積極證據不足為不利被告之認定時，即應為有利
    於被告之認定，更不必有何有利之證據，最高法院五十二年臺上字第一三００號
    、三十年上字第八一六號，著有判例。
三、本件公訴意旨認定被告甲○○有前揭犯行，無非以告訴人丁○○○之指訴，及告
    訴人丁○○○左手背所遺留之咬痕呈現方向，推斷並非由被告乙○○○所為等節
    為其論據。訊據被告甲○○則堅詞否認有咬告訴人丁○○○手背之犯行，並以：
    伊當時因聽到吵雜聲而下樓查看，隨後丁○○○即與伊媽媽乙○○○打起來，伊
    和丙○○在勸架，在將二人拉開時，因丁○○○的手還抓住乙○○○的頭髮，乙○○○才咬她的手等語置辯。另共同被告乙○○○亦自承該咬痕係自己所為，與
    被告甲○○無涉等語。
四、經查，本件告訴人丁○○○指稱被告甲○○趁伊右揭時地與被告乙○○○扭打、
    拉扯之際咬傷伊左手，係以當時伊聽到被告乙○○○連喊三次「美玲！咬她！」
    等情為據，然依前所述，告訴人丁○○○與被告乙○○○互相拉扯扭打時，被告
    丙○○係以身體阻擋而夾在二人中間，已如前述，則以告訴人丁○○○在此激烈
    之混亂扭打狀態中，身體及視線並遭被告丙○○阻隔之情形下，是否能確實看清
    咬人者為何人，原非無疑，自難僅因被告乙○○○曾喊了三聲「美玲！咬她！」
    即斷然認定為被告甲○○所為，況被告甲○○果有意攻擊告訴人，以當時被告乙○○○、丙○○及告訴人丁○○○三人扭成一團，無力他顧之際，大可自後方攻
    擊告訴人丁○○○，何需不顧衛生、並冒頭部靠近易遭波及之危險而以口為之，
    尚且等到其母即被告乙○○○喊到第三次才出手，足徵被告甲○○及被告乙○○○所辯，當時被告乙○○○因頭髮遭拉住無法擺脫，情急之下才重咬告訴人丁○○○左手一節，堪信為真。公訴意旨以被告三人於偵查中模擬當時扭打間告訴人
    丁○○○、被告乙○○○、丙○○等三人相關位置，及告訴人丁○○○手上咬痕
    方向為據，認定非被告乙○○○所處位置所能為等情，固非無據，然姑不論依卷
    附照片所示告訴人左手背雖隱約可見有公訴意旨所稱「（」型，開口朝外之咬痕
    ，卻無法判斷該咬痕究為上排齒或下排齒所致，是否能認為係由外往內咬，已非
    無疑；縱以一般人在近身扭打中，其肢體因纏鬥、拉扯而劇烈扭動多變，原屬常
    情，其間各動作所能形成之效果，尚非靜態模擬各人所處位置而能當然認定者，
    本件自不能僅依告訴人手上咬痕之方向，率爾認定為被告甲○○所為。此外既查
    無其他積極事證足資肯認被告甲○○確有公訴意旨指訴之犯行，自不能僅依告訴
    人片面指述而認定被告犯罪，揆諸前引法條及判例意旨，此部分應認為不能證明
    被告犯罪，應為被告甲○○無罪之諭知。
據上論斷，應依刑事訴訟法第二百九十九條第一項前段、第三百零一條第一項，刑法
第二十八條、第二百七十七條第一項、第四十一條第一項前段、第三十八條第一項第
二款，罰金罰鍰提高標準條例第一條前段、第二條，判決如主文。
本案經檢察官呂乾坤到庭執行職務
中      華      民      國    九十一    年    十  二    月    三十一    日
                            臺灣屏東地方法院刑事第四庭
                                          法  官   陳松檀
右正本證明與原本無異。
如不服本判決應於收受本判決後送達後十日內向本院提出上訴書狀，其未敘述上訴理
由者，並得於提起上訴後十日內向本院補提理由書狀（均須按他造當事人之人數附繕
本 ）「切勿逕送上級法院」
                                          書記官   張福山
中      華      民      國    九十一    年    十  二    月    三十一    日
附錄本判決論罪之法條：
中華民國刑法第二百七十七條
傷害人之身體或健康者，處三年以下有期徒刑、拘役或一千元以下罰金。
犯前項之罪因而致人於死者，處無期徒刑或七年以上有期徒刑；致重傷者，處三年以
上十年以下有期徒刑。
